【裁判字號】    95,交簡上,97
【裁判日期】    951031
【裁判案由】    過失傷害
【裁判全文】
臺灣桃園地方法院刑事判決            95年度交簡上字第97號
上  訴  人  臺灣桃園地方法院檢察署檢察官
被      告  乙○○
                    國民
上列上訴人因過失傷害案件，不服本院刑事庭95年6月21日95 年
度壢交簡字第1025號第一審刑事簡易判決（聲請簡易判決處刑案
號：95年度偵字第7518號），提起上訴，本院管轄之第二審合議
庭判決如下：
    主  文
上訴駁回。
乙○○緩刑貳年。
    事實及理由
一、本件上訴意旨（略以）：被告乙○○於民國94年9 月21日中
    午12時20分許，駕車行經桃園縣楊梅鎮○○路309 巷口時，
    不慎撞及告訴人（即被害人）甲○○，致告訴人受有傷害，
    其行為已構成刑法第284 條第1 項前段之過失傷害罪。原審
    僅判處30日拘役，然考以被告並非甘心自首，且有湮滅現場
    證據等情，因之請求本檢察官上訴，經核尚非顯無理由等語
    。
二、訊據被告對於本件過失傷害之犯行坦承不諱，核與告訴人指
    訴情節相符，並有診斷證明書、道路交通事故現場圖、調查
    報告表及現場照片等件在卷可資佐證。本件事證明確，被告
    過失傷害之犯行堪以認定。本院審理結果，認為原審對被告
    乙○○論罪科刑之判決，認定事實部分並無不當，應予維持
    ，並引用第一審刑事簡易判決所載之事實、證據及理由（如
    附件）。
三、查被告行為後，刑法於94年2月2日修正公布，95年7月1日施
    行，原修正前刑法第2條第1項之規定，以適用裁判時法為原
    則，如行為時法有利於行為人，則例外適用行為時法；然修
    正後刑法第2條第1項規定，以適用行為時法為原則，惟如裁
    判時法有利於行為人，則例外的適用裁判時法。換言之，就
    行為後法律變更如何適用之準據法，已由「從新從輕」改為
    「從舊從輕」，亦即除修正後之新法有利於行為人時，例外
    適用最有利之法律外，要以適用行為時之舊法為原則，則倘
    例外適用新法者，自應於裁判內對該例外適用為必要之說明
    。實務見解雖向認為原判決如未及比較適用新舊法時，於上
    訴程序固須比較，且雖比較結果以舊法有利於行為人，即令
    原判決別無其他撤銷事由，仍應由上級審以此為由撤銷改判
    。惟此次刑法第2條第1項，就行為後法律變更如何適用之準
    據法，已由「從新從輕」改為「從舊從輕」原則，最高法院
    近來判決亦嘗謂：「行為時（之牽連犯）規定有利於上訴人
    ，本即應以原判決所適用之行為時法為原則，而非例外適用
    修正後之新法，是原判決雖未及比較適用法律，然對判決顯
    然不生影響，自毋庸撤銷改判」等語（95年度台上字第3934
    號判決）。是原判決雖未及比較適用新舊法，惟上訴本院如
    經比較新舊法，認為行為後之法律並非較有利於行為人，而
    仍應適用行為時法，則原判決適用行為時法即無不當，自不
    構成撤銷之事由。經查被告行為後，刑法就法定罰金刑之貨
    幣單位由銀元修改為新台幣，並提高法定罰金最低刑部分；
    就拘役、易科罰金之折算標準均有修訂，惟經比較新舊法結
    果，仍以行為時之各該規定為有利於行為人。又被告行為後
    ，刑法第62條關於自首減刑之法律效果規定，修正為「對於
    未發覺之罪自首而受裁判者，『得』減輕其刑。但有特別規
    定者，依其規定」。換言之，自修正前之「必減」其刑，修
    正為「得減」其刑，此項修正影響行為人之刑罰法律效果，
    亦屬修正後刑法第2條第1項之法律變更，自應為新舊法之比
    較，比較結果，當以修正前之舊法規定「必減」其刑，較有
    利於被告，自應適用修正前刑法第62條規定。是以原審判決
    雖未及比較適用新舊法，惟本院經比較新舊法結果，認仍應
    適用行為時法，則原審判決適用行為時法即無不當，不構成
    撤銷之事由。
四、另按法官於有罪判決中，究應如何量處罪刑，均為實體法賦
    予審理法官裁量之刑罰權事項，法官行使此項裁量權，自得
    依據個案情節，參諸刑法第57條所定各款犯罪情狀之規定，
    於該法定刑度範圍內，基於合義務性之裁量，量處被告罪刑
    。質言之，法官為此量刑之裁量權時，除不得逾越法定刑或
    法定要件外，尚應符合法規範之體系及目的，遵守一般有效
    之經驗及論理法則等法原則，亦即應兼顧裁量之外部及內部
    性，如非顯然有裁量逾越或裁量濫用之違法情事，自不得任
    意指摘為違法，此亦為最高法院歷年多起判例所宣示之原則
    （參見最高法院80年台非字第473號判例、75年台上字第703
    3號判例、72年台上字第6696號判例、72年台上字第3647號
    判例等）。關於量刑之裁量權，乃憲法所保障法官獨立審判
    之核心，法院行使此項裁量權，亦非得以任意或自由為之，
    仍應受一般法律原理原則之拘束，即仍須符合法律授權之目
    的、法律秩序之理念、國民法律感情及一般合法有效之慣例
    等規範，尤其應遵守比例原則及平等原則之意旨，否則即可
    能構成裁量濫用之違法（另參見最高法院86年度台上字第
    7655號判決）。亦即如非有裁量逾越或裁量濫用之明顯違法
    情事，自不得擅加指摘其違法或不當，即使上級法院對下級
    法院裁量權之審查，亦應同此標準，此不僅在保障法官不受
    任何制度外之不當干涉，更保障法官不受制度內的異質干涉
    ，此方符憲法第80條所宣示獨立審判之真義。本院審理結果
    認為：原審判決於量刑時，已審酌被告之素行，並兼衡被告
    此次犯罪之過失程度、告訴人甲○○與有過失及其所受之傷
    害、被告乙○○於原審判決前尚未與告訴人甲○○達成和解
    、告訴人甲○○於原審庭訊時所表示之刑度，及本件究屬過
    失犯罪、惡性非重等一切情狀，於法定刑6 月以下有期徒刑
    、拘役或5 百元以下罰金之範圍內，量處被告拘役30日，如
    易科罰金，以參佰元折算壹日，核符前述憲法比例原則及平
    等原則之要求，原審刑罰裁量權之行使實無違法不當之處，
    至上訴意旨主張被告並非甘心自首，且湮滅現場證據等語，
    因上訴人及告訴人於本院合議庭審理時就此部分均未提出相
    關證據，本院經查亦無其他積極證據可堪證明，應認上訴無
    理由。綜上所述，上訴既無理由，原判決又無違法或不當之
    處，依法應予駁回。
五、末按被告行為後之刑法第74條至第76條關於緩刑宣告、撤銷
    緩刑之要件及效果均有修正，修正後刑法第74條第1 項第1
    、2 款，將修正前該條款不限故意或過失犯罪所受有期徒刑
    以上之刑之宣告之消極要件，均修正為「故意犯罪」受有期
    徒刑以上刑之宣告者，始不得宣告緩刑，顯較有利於行為人
    ，雖同條第2 項增列列舉法院得命犯罪行為人負擔之事項，
    惟該等事項究非涉及刑罰效果，且多係修正前實務審酌是否
    併宣告緩刑之實質考量事項，尚難謂較修正前之規定為不利
    ，又關於應撤銷緩刑宣告之規定，修正後刑法第75條第1項
    ，將修正前之故意犯罪，受有期徒刑以上刑之宣告，限於僅
    「受不得易科罰金之有期徒刑以上刑之宣告確定」者，顯更
    有利於行為人，至修正後第75條之1 雖增列其他「得」撤銷
    緩刑之宣告，惟此究係修正後放寬宣告緩刑前提要件之配套
    措施，是否於日後適用於行為人，尚難有定論，自難為有利
    與否之比較。惟基於「法律一體適用原則」，修正前後關於
    緩刑及其後配套之撤銷緩刑之要件及效果，當應一體適用，
    不應分別割裂而有一部適用舊法、一部適用新法之結果，自
    為當然之理。綜上所述，比較修正前後關於宣告緩刑、撤銷
    緩刑之規定，當以修正後之規定較有利於行為人。此不僅與
    刑法施行法第6 條之1 明定適用修正後規定之意旨相符，亦
    與最高法院95年5 月23日第8 次刑事庭會議決議所稱緩刑「
    新法施行後，應適用新法第74條之規定」之意旨相同。查被
    告未曾受有期徒刑以上刑之宣告，有臺灣高等法院被告前案
    紀錄表1 份在卷可參，被告因過失行為致觸犯刑責，經偵查
    、審理及原審刑之宣告後，當知所警惕，信無再犯之虞，且
    審衡酌被告於原審判決後，已賠償新臺幣45萬元與告訴人，
    並達成和解，告訴人於本院亦表示同意給被告緩刑等語，本
    案無論自一般或特別預防之刑罰目的考量，本院認原審對被
    告所宣告之刑，以暫不執行為適當，檢察官亦同意併宣告被
    告緩刑，爰依修正後刑法第74條第1 項第1 款之規定，併予
    宣告緩刑2 年，以啟自新。
據上論斷，應依刑事訴訟法第455 條之1 第3 項、第368 條、第
373 條，修正後刑法第74條第1 項第1 款，判決如主文。
本案經檢察官鍾雅蘭到庭執行職務。
中    華    民    國    95    年    10    月    31    日
                  臺灣桃園地方法院刑事第六庭
                      審判長法  官  林  孟  宜
                            法  官  崔  秉  君
                            法  官  錢  建  榮
以上正本證明與原本無異。
不得上訴。
                            書記官  劉  寶  霞
中    華    民    國    95    年    11    月    2     日


司法院資訊處製作；財團法人民間司法改革基金會備份。
